臺灣新北地方法院行政訴訟判決　　　　　110年度交字第722號
 
原　　　告　黃泓勝
被　　　告　新北市政府交通事件裁決處

代　表　人　李忠台（處長）

訴訟代理人　黃慧婷律師
 
上列當事人間因交通裁決事件，原告不服被告民國110 年9 月29
日新北裁催字第48-CB0000000號裁決，向本院提起行政訴訟，本
院判決如下：
    主  文
一、原告之訴駁回。
二、訴訟費用新臺幣300 元由原告負擔。
    事實及理由
壹、程序方面：
    原告不服被告所為道路交通管理處罰條例第8 條之裁決而提
    起撤銷訴訟，依行政訴訟法第237 條之1 ，應適用交通裁決
    事件訴訟程序。本件因卷證資料已經明確，本院依同法第23
    7 條之7 規定，不經言詞辯論，直接裁判。
貳、實體方面：
一、爭訟概要：
    緣原告所有之車牌號碼00-0000 號自用小客車（下稱系爭車
    輛），於民國（下同）110 年8 月16日18時37分許，經駕駛
    而沿新北市泰山區新北大道6 段行駛至與漢口街交岔之路口
    前時，佔用最內側左轉專用車道而直行，經民眾於同年月18
    日檢具行車紀錄器錄影資料向警察機關提出檢舉，嗣經新北
    市政府警察局林口分局交通分隊查證屬實，認其有「直行車
    佔用最內側轉彎專用車道」之違規事實，乃於110 年9 月2
    日填製新北市政府警察局新北市警交大字第CB0000000 號舉
    發違反道路交通管理事件通知單對系爭車輛之車主（即原告
    ）予以舉發，記載應到案日期為110 年10月17日前，並於11
    0 年9 月2 日移送被告處理，原告於110 年9 月7 日透過「
    交通違規申訴」系統陳述不服舉發（未依道路交通管理處罰
    條例第85條第1 項之規定辦理歸責實際駕駛人事宜）。嗣被
    告認系爭車輛經駕駛而有「直行車佔用最內側轉彎專用車道
    」之違規事實，乃依道路交通管理處罰條例第48條第1 項第
    7 款、第63條第1 項（第1 款）及違反道路交通管理事件統
    一裁罰基準表等規定，以110 年9 月29日新北裁催字第48-C
    B0000000號違反道路交通管理事件裁決書（下稱原處分）裁
    處原告罰鍰新臺幣（下同）600 元，並記違規點數1 點。原
    告不服，遂提起本件行政訴訟。
二、原告起訴主張及聲明：
（一）主張要旨：
   1、依檢舉照片（打圈處），清楚標示該路口禁止左轉。
   2、檢舉人指稱該路口為泰山區新北大道（6 段與漢口街路口
      ），但經比對右方鐵架之Google Map，應為泰山區新北大
      道（6 段與台麗街路口），最內側車道地面標示為直行，
      亦符合該路口禁止左轉之標示。
   3、該檢舉民眾刻意以系爭車輛覆蓋地面標示之照片檢舉，而
      故意未提供地面標示為直行之截圖，誤導開單警員。
   4、綜上，原處分認事用法顯有違誤。
（二）聲明：原處分撤銷。
三、被告答辯及聲明：
（一）答辯要旨：
   1、依採證影片所示，原告於系爭地點確實有駕駛行經該址而
      佔用轉彎車道而直行之事實，並有採證影片截圖可證，堪
      認違規事實存在。
   2、至原告稱系爭路口為禁止轉彎之車道，惟經被告參採證影
      片後，原告總共於影片中行經2 個路口，其中第1 個路口
      固為禁止左轉車道無誤，惟第2 個路口處並無禁止左轉，
      且系爭車道之地面確實劃設有供左轉專用之白色箭頭，路
      段上方亦設有左轉車道標牌，是原告指摘警員所依憑之事
      實有誤而為錯誤舉發等情，要屬無據。
   3、再者，原告既為合法考領汽車駕駛執照之人，有駕駛人基
      本資料為憑，其對上述規定應知之甚詳，並應確實遵守。
      是原告前揭所述，無非單方所執之詞，委無足取。
   4、綜上所述，本件原告之訴為無理由。
（二）聲明：原告之訴駁回。
四、爭點：
    原告所有之系爭車輛經駕駛而是否有原處分所指「直行車『
    佔用轉彎專用車道』」之違規事實？
五、本院的判斷：
（一）前提事實：
      爭訟概要欄所載之事實，除原告以新北市泰山區新北大道
      6 段、台麗街交岔路口禁止左轉（路口前最內側車道為直
      行車道）而否認違規外，其餘事實業據原告於起訴狀所不
      爭執，且有舉發違反道路交通管理事件通知單影本1 紙、
      交通違規申訴影本1 紙、新北市政府警察局林口分局110
      年9 月15日新北警林交字第1105241645號函影本1 份、原
      處分影本1 紙、汽車車籍查詢影本1 紙、違規歷史資料查
      詢報表影本1 紙（見本院卷第59頁、第65頁、第67頁至第
      69頁、第71頁、第81頁、第87頁）、行車紀錄器錄影擷取
      畫面38幀（見本院卷第77頁、第78頁、第89頁至第157 頁
      〈單數頁〉）、交通違規檢舉系統案件查詢影本1 紙、行
      車紀錄器錄影光碟1 片（均置於本院卷卷末存置袋）足資
      佐證，是除原告否認部分外，其餘事實自堪認定。
（二）原告所有之系爭車輛經駕駛而確有原處分所指「直行車『
      佔用轉彎專用車道』」之違規事實：
   1、應適用之法令：
    ⑴道路交通標誌標線號誌設置規則：
      ①第167 條第1 項、第2 項：
        禁止變換車道線，用以禁止行車變換車道。設於交通特
        別繁雜而同向具有多車道之橋樑、隧道、彎道、坡道、
        接近交岔路口或其他認為有必要之路段，並得於禁止變
        換車道處之起點路面，標繪黃色「禁止變換車道」標字
        。本標線分雙邊禁止變換車道線及單邊禁止變換車道線
        兩種。雙邊禁止變換車道線，為雙白實線，其線型尺寸
        與分向限制線同；單邊禁止變換車道線，為白實線配合
        白虛線，虛線與實線間隔一○公分，在實線一面之車輛
        禁止變換車道，在虛線一面之車輛允許變換車道。連續
        禁止變換車道路段，其間隔不足一二○公尺者，得視需
        要啣接設置之。
      ②第188 條第1 項、第2 項、第3 項：
        指向線，用以指示車輛行駛方向。以白色箭頭劃設於車
        道上。本標線設於交岔路口方向專用車道上與禁止變換
        車道線配合使用時，車輛須循序前進，並於進入交岔路
        口後遵照所指方向行駛。本標線之式樣，依其目的規定
        如左：一、指示直行：直線箭頭。二、指示轉彎：弧形
        箭頭。三、指示直行與轉彎：直線與弧形合併之分岔箭
        頭。四、指示轉出車道：弧形虛線箭頭。
    ⑵道路交通安全規則第98條第2 項：
      設有左右轉彎專用車道之交岔路口，直行車不得占用轉彎
      專用車道。
    ⑶道路交通管理處罰條例：
      ①第7 條之1 ：
        對於違反本條例之行為者，民眾得敘明違規事實或檢具
        違規證據資料，向公路主管或警察機關檢舉，經查證屬
        實者，應即舉發。但行為終了日起逾七日之檢舉，不予
        舉發。
      ②第48條第1 項第7 款：
        汽車駕駛人轉彎或變換車道時，有下列情形之一者，處
        新臺幣六百元以上一千八百元以下罰鍰：七、設有左、
        右轉彎專用車道之交岔路口，直行車佔用最內側或最外
        側或專用車道。
      ③第63條第1 項第1 款：
        汽車駕駛人有下列各款所列條款之一者，除依原條款處
        罰鍰外，並予記點：一、有第三十三條第一項、第二項
        、第三十八條第一項、第四十條、第四十五條、第四十
        七條第一款至第三款、第四十八條、第四十九條或第六
        十條第二項第一款、第二款情形之一者，各記違規點數
        一點。
    ⑷「本細則依道路交通管理處罰條例第九十二條第四項規定
      訂定之。」、「處理違反道路交通管理事件之程序及統一
      裁罰基準，依本細則之規定辦理。前項統一裁罰基準，如
      附件違反道路交通管理事件統一裁罰基準表。」，違反道
      路交通管理事件統一裁罰基準及處理細則第1 條、第2 條
      第1 項、第2 項分別亦有明定，是違反道路交通管理事件
      統一裁罰基準及處理細則即係基於法律之授權所訂定，而
      該處理違反道路交通管理事件之統一裁罰基準（即「違反
      道路交通管理事件統一裁罰基準表」）已考量「違反事件
      」、「法條依據」、「法定罰鍰額度或其他處罰」、「違
      規車種類別或違規情節」、「期限內繳納或到案聽候裁決
      者」、「逾越應到案期限30日內，繳納罰鍰或到案聽候裁
      決者」、「逾越應到案期限30日以上60日以內，繳納罰鍰
      或到案聽候裁決者」、「逾越應到案期限60日以上，繳納
      罰鍰或逕行裁決處罰者」等因素，作為裁量之標準，並未
      違反授權之目的及裁量權之本質，是其不僅直接對外發生
      效力，且被告亦應受其拘束而適用之。
   2、由前揭行車紀錄器錄影擷取畫面以觀，系爭車輛係由內側
      車道（該車道劃設白色弧形左轉彎箭頭指向線，且接近路
      口前與他車道間劃設雙白實線之禁止變換車道線，上游路
      口處並設置車道預告標誌，用以提醒用路人提早駛入正確
      車道，故為「左轉彎專用車道」，復經比對行車紀錄器錄
      影擷取畫及原告所提出Google地圖及街景圖〈見本院卷第
      19頁〉，該處即係新北大道6 段、台麗街交岔路口之下一
      個路口〈新北大道6 段、漢口街交岔路口〉前）行駛至該
      路口前並直行通過該路口，則被告以系爭車輛經駕駛而有
      「直行車『佔用轉彎專用車道』」之違規事實，乃以原處
      分裁處系爭車輛之車主（即原告）前揭處罰內容，觀諸前
      開規定，依法洵屬有據。
   3、雖原告執前揭情詞而為主張；惟查：
      新北市泰山區新北大道6 段、台麗街交岔路口禁止左轉（
      路口前最內側車道為直行車道）一節，固有前揭行車紀錄
      器錄影擷取畫及原告所提出Google地圖及街景圖足憑，但
      本件「直行車佔用轉彎專用車道」之違規地點係「新北大
      道6 段、漢口街交岔路口」前而非「新北市泰山區新北大
      道6 段、台麗街交岔路口」前，此業為舉發違反道路交通
      管理事件通知單及原處分所載明，是原告仍以非違規地點
      之車道性質而否認違規，顯屬無據。
（三）本件判決基礎已經明確，兩造其餘的攻擊防禦方法及訴訟
      資料經本院斟酌後，核與判決結果不生影響，無一一論述
      之必要，一併說明。
（四）本件第一審裁判費為300 元，所以確定第一審訴訟費用額
      為300 元，由原告負擔。
六、結論：原處分並無違誤，原告訴請撤銷為無理由，應予駁回
    。
中    華    民    國   110    年    11    月    30    日
                  行政訴訟庭  法  官  陳鴻清
一、上為正本係照原本作成。
二、如不服本判決，應於判決送達後20日內，向本院提出上訴狀
    並表明上訴理由（原判決所違背之法令及其具體內容或依訴
    訟資料可認為原判決有違背法令的具體事實），其未載明上
    訴理由者，應於提出上訴後 20 日內向本院補提理由書（上
    訴狀及上訴理由書均須按他造人數附繕本，如未按期補提上
    訴理由書，則逕予駁回上訴），並應繳納上訴裁判費新臺幣
    750 元。
                              書記官  李玉秀      
中    華    民    國   110    年    11    月    30    日